Inventaris van het archief van de Nationale Inspanning Welzijnsverzorging Indië, 1946-1952
Nationaal Archief, Den Haag
Ministerie van Defensie: Nationale Inspanning Welzijnsverzorging Indië
NIWIN / Welzijnsverzorging Indië
1946-1952
D13
1.92 meter; 41 inventarisnummers.
Normale geschreven, getypte en gedrukte documenten, geen bijzondere handschriften. Het archief bevat enkele foto's.
Nationaal Archief, Den Haag
Nationale Inspanning Welzijnsverzorging Indië 1946-1952
Het archief van de Nationale Inspanning Welzijnsverzorging Indië bevat naast financiële stukken zoals journaals, grootboeken, accountantsrapporten ook andere archiefbescheiden zoals de stukken betreffende de "Larense Pakketten affaire" en stukken betreffende het vliegtuigongeval waarbij onder meer het cabaretgezelschap Hans Snel omkwam.
Archiefvorming
Geschiedenis van de archiefvormer
I n l e i d i n g
Geschiedenis van het archiefvormend orgaan
De Stichting Centraal Bureau Nationale Inspanning Welzijnsverzorging Indië (NIWIN) werd op 21 november 1946 bij notariële akte opgericht met als zetel 's-Gravenhage.
De leden van het dagelijks bestuur werden gekozen door en uit het NIWIN-comité, terwijl het bestuur een directeur als vertegenwoordiger van de stichting koos.
Op 14 december 1946 besteedde de minister-president dr. L.J.M. Beel in een radiorede aandacht aan de oprichting van de NIWIN. Hij beval de organisatie warm aan onder de aandacht van het Nederlandse volk.
De NIWIN was opgericht met als belangrijkste doelstelling het verzorgen en coördineren van de gehele welzijnsverzorging van militairen en burgers, die verblijven in Indië.
Zie inv.nr. 2
Er werd nauw samengewerkt met de Ministeries van Oorlog, Marine en de Afdeling Sociale Zaken van het Ministerie van Justitie.
Dat de Nederlandse regering de doelstelling belangrijk vond bleek uit de financiële steun die het Rijk aan de NIWIN verschafte. In de vorm van subsidies was het Rijk de belangrijkste geldschieter aan de NIWIN. Daarnaast werden aan het Nederlandse volk bijdragen gevraagd ter bestrijding van de onkosten.
De NIWIN ontving in totaal ruim 15 miljoen gulden aan rijkssubsidies en zamelde 7 miljoen gulden in aan particuliere giften. Dit geld werd besteed aan jaarlijkse zendingen kerstpakketten, het uitzenden van radioprogramma's, het zenden van films, artiesten en lectuur.
In 1948 schreven Joop de Leur en Tom Erich een NIWIN mars.
NIWIN-mars
Duizenden mannen doen
Strevend naar vree
Thans hun soldatenplicht
Ver over zee!
Dat men "de Jongens" in de tropen niet vergeet
Dat is de mooie taak der NIWIN, zo men weet
Zij brengt in garnizoen
En kampement
Goede ontspanning en
Amusement
Onderhoudt een hechte band
Met het verre vaderland
Oké, wij leven mee,
Met de jongens over zee!
Al spreken wij alleen per pen:
Ons hart, is bij hen!
Oké, wij leven mee
Met de jongens over zee
Want, wij maken - door ons werk
De NIWIN sterk!
Amsterdam, 7 juni 1948. Tekst van Jack Bess op muziek van Joop de Leur (zie inv.nr. 30)
In verband met de onafhankelijkheid van Indonesië werden militairen en Nederlandse burgers gerepatrieerd uit Indonesië. De werkzaamheden liepen daardoor terug. Door het NIWIN-bestuur in vergadering bijeen op 7 december 1951, werd besloten tot liquidatie van de stichting over te gaan. De resterende gelden vergaard uit particuliere bijdragen werden in de vorm van giften verdeeld over diverse stichtingen en instellingen.
Geschiedenis van het archiefbeheer
Het stichtingsarchief werd in 1951
Elfde jaarverslag archief KL, 1 december 1950 - 1 december 1951.
overgedragen aan het Archief Koninklijke Landmacht en omstreeks 1960 overgedragen aan het Centraal Archievendepot. Niet meer is te achterhalen waarom het stichtingsarchief bij het Ministerie van Defensie is ingeleverd. Mogelijke verklaring is dat de stichting voor de militairen overzee werkten.
De verwerving van het archief
Overbrenging van een overheidsarchief
Inhoud en structuur van het archief
2.13
Inhoud
Er bevinden zich enkele gerubriceerde stukken in dit archief welke betrekking hebben op een onderzoek naar personen, in verband met een fraudezaak.
Selectie en vernietiging
In 1960 vroeg en kreeg het Ministerie van Defensie van het Algemeen Rijksarchief een machtiging tot (waarschijnlijk incidentele) vernietiging
Brief van de ARA aan het ministerie van defensie van 5 september 1960, AV nr. 195
van archiefbescheiden uit dit archief.
Aanwijzingen voor de gebruiker
Openbaarheidsbeperkingen
Volledig openbaar.
Materiële beperkingen
Een enkel stuk kan in slechte staat verkeren, wat tot gevolg heeft dat het niet geraadpleegd kan worden.
Aanvraaginstructie
Openbare archiefstukken kunnen online worden aangevraagd en gereserveerd. U kunt dit ook via de terminals in de studiezaal van het Nationaal Archief doen. Om te kunnen reserveren dient u de volgende stappen te volgen:
U maakt een profiel aan op www.gahetna.nl, en logt vervolgens in
Via de archiefinventaris (alleen de beschrijvingen met rode nummers) selecteert u het gewenste archiefstuk door op de knop 'Reserveren' te klikken
In het volgende scherm geeft u aan op welke dag u het archiefstuk wilt inzien
Indien u zich bevindt in de studiezaal en een tafelnummer heeft ontvangen kunt u dit nummer vermelden. Als u geen tafelnummer heeft kunt u tafelnummer 777 laten staan
Vervolgens bevestigt u uw reservering door deze te versturen.
Verwant materiaal
Beschikbaarheid van kopieën
Beschrijving van de series en archiefbestanddelen
- Stukken betreffende de oprichting en samenstelling van de Stichting Centraal Bureau NIWIN, 1946.; 1; 1 omslag
- Voorlopige richtlijn voor plaatselijke NIWIN acties, 1946.; 2; 1 stuk
- Stukken betreffende het verstrekken van voorschotten aan het Hoofd Centraal Bureau NIWIN, 1946.; 3; 1 omslag
- Verslag betreffende Algemene Militaire tehuizen Voor Jongeren (A.M.V.J.), 1946.; 4; 1 stuk
- De radiorede van minister dr. L.J.M. Beel van 14 september, 1946.; 5; 1 stuk
- Verslagen van een radiovraaggesprek met ir. P.F.S. Otten, voorzitter NIWIN, voor Radio Nederland, en een radiogesprek uitgezonden door Hilversum II, 1946.; 6; 1 omslag
- Nota aan de minister-president inzake de welfare in Nederlands-Indië met als bijlage 11 rapporten betreffende de welfare in Nederlands-Indië, 1946.; 7; 1 stuk
- Stukken betreffende de tournee van het cabaretgezelschap Hans Snel en het vliegongeval waarbij het gezelschap is omgekomen, 1946-1950.; 8; 1 omslag
  Met foto's
- Stukken betreffende de fraude bij het Verzendkantoor Geschenkzendingen voor militairen uit Indonesië te Laren, welke voor militairen vanuit Indië pakketten naar Nederland verstuurden, "De Larense pakketten affaire", 1946-1950.; 9; 1 pak
- Journaals, 1946-1950.; 10-12; 3 pakken
  - 1946 - 1947, 10
  - 1948, 11
  - 1949 - 1950, 12
- Grootboeken, 1946-1951.; 13-18; 6 pakken
  - 1946 nrs. 1-27, 13
  - 1947 nrs. 1-30, 14
  - 1948 nrs. 1-31, 15
  - 1949 nrs. 31-56, 16
  - 1950 nrs. 31-56, 17
  - 1951 nrs. 31-62, 18
- Kasboeken, 1946-1951.; 19-20; 2 pakken
  - 1946 - 1947, 19
  - 1948 - 1951, 20
- Verslagen van vergaderingen van de werkcommissie, het comité, en het dagelijks bestuur, 1946-1951.; 21; 1 pak
- Jaarverslagen, 1946-1951.; 22; 1 omslag
- Stukken betreffende de vaststelling van een regeling als bedoeld in artikel 89a der Comptabiliteitswet ten aanzien van de Stichting Centraal Bureau NIWIN, 1947.; 23; 1 omslag
- Vrijstelling van rechten voor goederen bestemd voor het samenstellen van pakketten voor familieleden van militairen in Indië, 1947.; 24; 1 stuk
- Stukken betreffende subsidie aanvragen ten laste van de rijksbegroting, 1947-1950.; 25; 1 omslag
- Financiële stukken betreffende propaganda en voorlichting, 1947, 1950.; 26; 1 omslag
- Accountantsrapporten afkomstig van de Centrale Accountantsdienst van het Ministerie van Financiën, 1947-1952; 27; 1 pak
- Stukken betreffende de financiële verantwoording, 1948.; 28; 1 omslag
- Stukken betreffende het op onvoldoende mate beheren van de geldelijke bijdragen, 1948.; 29; 1 omslag
- Tekst en muziekbladen van twee NIWIN marsen van Joop de Leur en Tom Erich, en een dankbetuiging aan het cabaretgezelschap Rubatis, 1948.; 30; 1 omslag
- Stukken betreffende het vliegongeval waarbij zijn omgekomen de vier bemanningsleden, elf militairen en de artiesten Johan Gütlich, Liesje Everts, Rudy Broer van Dijk, 1948-1949.; 31; 1 omslag
  Met foto's alsmede brieven en een speld van Liesje Everts afkomstig uit het
  verongelukte vliegtuig. Deze verkeren in slechte staat.
- Standen van het particuliere budget, 1948-1949.; 32; 1 omslag
- Stukken betreffende de controle, correcties en aanvullingen op accountantsrapporten, 1948-1951.; 33; 1 omslag
- Stukken betreffende verslagen van persconferenties en radio uitzendingen, 1949.; 34; 1 omslag
- Stukken betreffende het besluit van het hoofdbestuur van het Katholiek Thuisfront om uit het bestuur te treden, 1949-1950.; 35; 1 omslag
- Stukken betreffende de nadere bestemming van uit Indonesië retour gezonden goederen, 1949-1951.; 36; 1 omslag
- Stuk betreffende een opinieonderzoek van een groep van 718 gerepatrieerde militairen uit Indonesië, 1950.; 37; 1 stuk
- Aantekeningen van de financiële commissie NIWIN ter zake van de ontwerp nota van de Directeur der Rijksbegroting, 1950-1951.; 38; 1 omslag
- Stukken betreffende de liquidatie van het NIWIN, 1950-1952.; 39; 1 omslag
- Arrest betreffende het geding tussen het NIWIN en dhr. W. Sonneveld, 1951.; 40; 1 stuk
- Foto's van gebouwen, personen, festiviteiten zoals kerst- en sinterklaasvieringen., Z.d.; 41; 1 omslag